臺灣桃園地方法院刑事判決　　　　　　　　　　　　九十一年度易字第一五五六號
　　公　訴　人　臺灣桃園地方法院檢察署檢察官
　　被　　　告　乙○○
　　被　　　告　丙○○
右列被告因恐嚇取財等案件，經檢察官提起公訴（九十一年度偵字第一三五八八號）
，本院判決如左：
    主  文
丙○○共同意圖為自己不法之所有，而搶奪他人之動產，處有期徒刑壹年；又共同意
圖為自己不法之所有，以恐嚇使人將本人之物交付，處有期徒刑拾月；應執行有期徒
刑壹年捌月。
乙○○共同意圖為自己不法之所有，而搶奪他人之動產，處有期徒刑拾月；又共同意
圖為自己不法之所有，以恐嚇使人將本人之物交付，處有期徒刑捌月；應執行有期徒
刑壹年肆月。
    事  實
一、乙○○與丙○○係父子關係，丙○○於民國八十八年間，因竊盜案件，經本院中
    壢簡易庭以八十八年度壢簡字第九六一號判決判處有期徒刑七月，緩刑三年，並
    於八十八年十一月二十九日確定，現仍在緩刑期間，猶不知警惕，復與其父乙○○因家中缺錢花用，共同基於意圖為自己不法之所有之犯意聯絡與行為分擔，於
    民國九十一年七月二十一日下午，由乙○○騎乘其子丙○○所有之車牌號碼ＪＭ
    七－四一五號重型機車，附載丙○○，迨同日十三時五十分許，二人騎至桃園縣
    新屋鄉○○○路六二六號對面路旁丁○○所擺設之地攤，推由丙○○下車假裝擬
    購買攤內之一對銅獅子藝品｛價值約新台幣（下同）五千元｝，將該等銅獅子拿
    起觀看，趁丁○○不及防備之際，丙○○手拿該等銅獅子並旋即跨上乙○○騎乘
    之前揭機車，並喊「快跑！」乙○○即駕車搭載丙○○迅速往新屋方向逃逸；同
    日十四時許，乙○○騎乘前揭機車搭載丙○○至新屋鄉○○○路○段一七一號源
    興商店前，乙○○下車進入該源興商店本擬購買二條七星牌香菸（一條十包）及
    參茸酒、魚罐頭，惟因金額不足，乃另行起意，基於共同意圖為自己不法所有之
    恐嚇取財犯意聯絡，推由丙○○衝入店內，出言恫嚇甲○○稱：「我正在跑路沒
    錢，要拿香菸可不可以？」等語，甲○○一時未反應過來，丙○○乃自行拿取二
    條七星牌香菸（價值九百六十元），並以右手掌摑甲○○左側臉頰二次（未成傷
    ），以加害身體之事恐嚇甲○○，致使甲○○心生畏懼，丙○○並隨即跳上乙○○騎乘之前揭在外接應之機車，乙○○旋騎乘機車搭載丙○○往中壢方向逃逸。
    嗣因丁○○記下乙○○前揭機車車牌號碼而報警處理，經警循線於九十一年七月
    二十一日十八時五十分許，在桃園縣楊梅鎮○○里○○街十八巷二弄三十號三樓
    乙○○、丙○○住處查獲乙○○、丙○○。
二、案經桃園縣警察局楊梅分局報請臺灣桃園地方法院檢察署檢察官偵查起訴。
    理  由
一、訊據被告丙○○對於右揭事實坦承不諱，而被告乙○○則否口否認有右揭搶奪及
    恐嚇取財犯行，辯稱：伊並未拿銅獅子，係因其子丙○○說該銅獅子很可愛拿給
    伊看。又伊係要買香菸，但因錢不夠，伊不知丙○○進入店內如何取得香菸云云
    。
二、經查：
  (一)右揭搶奪之事實，迭據被告丙○○於警方調查及檢察官偵查時供稱：「．．．，
    行經新屋鄉○○○路○段六二六號前對面車道路旁，看見有人在擺攤販賣銅製品
    ，當時現場沒有看到老闆，於是我父親乙○○提議要拿銅製品，於是我們在攤位
    前停車，我下車後就看見攤位上擺著一對銅製的獅子非常漂亮，於是我立即一手
    拿一隻，跳上由我父親乙○○所駕駛之重機車ＪＭ七－四一五號，並叫我父親快
    跑，這時聽見後面有人大叫不要跑，．．．」、「因家裡沒有錢，看到銅獅子很
    漂亮，我爸爸乙○○就叫我拿，我就拿了，．．．」等語（見偵查卷第四頁反面
    、第五頁正面、第二七頁反面、第二八頁正面），被告乙○○於警方調查時供稱
    ：「我停下車後，就看到我兒子不知道拿了什麼，然後就快跑，我立即加油前進
    要往新屋方向逃跑，然後聽見後面有人在叫喊，．．．」等語（見偵查卷第八頁
    反面、第九頁正面），互核所供相符。被害人丁○○於警方調查時陳稱：「有二
    名歹徒騎乘一部ＪＭ七－四一五號機車至我攤販前停下來，後座一男子就下車拿
    我放置在攤架上之二隻銅獅子後，就騎車逃逸。我發現後追趕跌倒，．．．」等
    語（見偵查卷第十二頁正面、反面），其於本院調查時復到庭明確指稱：「因家
    庭經濟不好，我在新屋中山東路六二六號前擺地攤，乙○○父子，騎機車過來，
    機車未熄火，丙○○下車來看東西，我以為他是要買東西，所以我就跟他點頭，
    然後丙○○拿了二頭銅獅子，就跑掉，我跑出來要用手抓他機車，沒有抓到，就
    跌倒。我有記下他車號。」、「他是當我面把銅獅子拿起來看，我以為他要買。
    接著腳就跨上機車，然後用台語說快走快走。．．．」等語（見本院九十一年九
    月十二日訊問筆錄第二頁），已明確指述被告丙○○係當伊面把銅獅子搶走，被
    告丙○○稱現場未看見老闆云云，被告乙○○於偵訊中附和稱：被告丙○○係偷
    人家東西云云，應係避重就輕之詞，不足採信。又被告丙○○既供稱拿取銅獅子
    係被告乙○○所提議，則被告乙○○就搶奪該銅獅子自與被告丙○○間有犯意聯
    絡至明。此外復有ＪＭ七－四一五號機車照片在卷可稽。
  (二)就被告二人恐嚇取財之事實，亦據被告丙○○於警方調查及檢察官偵查時供稱：
    「．．．，我父親說要買香菸，於是停車並進入源興商店內，過了一會就出來，
    並對我說沒錢買，叫我進去拿，於是就換我進入，當時店內有老闆娘說『我正在
    跑路沒錢，要拿香菸可不可以』，老闆娘沒反應，於是我拿起放在櫃臺上之二條
    七星香菸，並打了老闆娘一下巴掌，然後出去跳上我父親駕駛之ＪＭ七－四一五
    號重機車．．．」、「．．．，我爸騎車到商店，進去買煙，過一會出來，說還
    差二百元，叫我進去拿，我就進去了，說『我現在很欠錢，在跑路，我問她可不
    可以』，老闆娘沒有說什麼．．．，我就打她一巴掌嚇嚇她，煙已經包好在桌上
    ，我拿了就走」等語（見偵查卷第五頁正面、第二八頁正面），核與被害人甲○○於警、偵訊及本院調查時陳稱：「．．．，有一個年紀較大中年人，先進入我
    所經營商店跟我買香菸二條，隔沒幾分鐘年紀比較輕的就衝進來說『我現在在跑
    路』，就莫名其妙打我兩耳光，並把香菸搶走，當時我並沒有反抗，任由那歹徒
    二人離去」、「．．．，接著他說錢不夠，說要出去叫他兒子，他兒子進來後便
    徒手打我二個耳光，便說『我現在跑路，拿妳的香菸不行嗎？』拿走二條香菸，
    當時我並未反抗。．．．」、「．．．，我把香煙、蔘茸酒放在桌上，他（乙○○）叫我先把東西包起來，我說你要先付錢，乙○○就口袋左邊掏、右邊掏，不
    付錢，他的舉動讓我直覺覺得有問題，後來又叫我去拿兩罐魚罐頭，他本來想要
    拿走，但看我有在注意，他兒子又在外面大聲罵，乙○○就說出去跟他兒子拿錢
    ，後來就沒有進來，他兒子衝進來，說我現在在跑路，他用他右手打我左邊臉頰
    兩個巴掌，我嚇壞了，他拿了兩條香煙就跑掉了，．．．」等語（見偵查卷第十
    五頁正面、第三九頁反面，本院九十一年九月十二日訊問筆錄第三頁）相符，雖
    就打幾個耳光，二人所述略有歧異，應已被害人之陳述為可採。被告乙○○雖辯
    稱：伊係要買香菸，但因錢不夠，伊不知丙○○進入店內如何取得香菸云云，惟
    被告二人缺錢花用，迭據被告丙○○供明在卷，而被告乙○○明知不夠錢購買香
    菸，卻仍令其子入內拿取，且其子復係用衝跑入店內，均異於常情。參以其於警
    方調查供稱：「．．．，我兒子就走進去，隨後就拿了二條煙出來，就坐上車叫
    我快走，我就立即往觀音鄉藍埔村方向騎去。．．．」等語（見偵查卷第九頁正
    面），則其明知丙○○無錢購買香菸而仍令丙○○入內取煙，事後復立即騎車搭
    載丙○○逃離，若謂其不知被告丙○○係以不法之恐嚇手段拿取香菸，其誰能信
    ？被告乙○○提議拿取香菸，被告丙○○進入店內以恐嚇手段取得香菸，被告乙○○復騎車接應被告至丙○○逃離現場，彼等間有犯意聯絡及行為分擔甚明。此
    外，復有贓物領據一紙及查獲香菸之照片一張在卷可稽。
  (三)綜上所述，被告乙○○所辯，無非事後卸責之詞，均不足採信。本件事證明確，
    被告二人搶奪、恐嚇取財犯行均堪認定，應依法論科。
三、按竊盜罪與搶奪罪之主觀要件，雖均須意圖為自己或第三人不法之所有，但其客
    觀條件，一則乘人不知而竊取他人之物，一則係乘人不備或不及抗拒而掠取財物
    ，二者構成要件不盡相同（最高法院五十八年度台上字第一二二九號判決參照）
    。本件被告乙○○、丙○○乘被害人丁○○不備而掠取銅獅子，核渠等所為，係
    犯刑法第三百二十五條第一項之搶奪罪。被告二人間，有犯意聯絡及行為分擔，
    均為共同正犯。公訴人起訴法條認係犯竊盜罪，尚有未洽，惟起訴基本事實相同
    ，爰依刑事訴訟法第三百條規定，變更起訴法條。又按恐嚇取財與強盜罪，二者
    就其同具有不法得財之意思，及使人交付財物而言，固無異趣，但就被害人是否
    喪失意思自由，不能抗拒言之，前者被害人尚有意思自由，後者被害人之意思自
    由已被壓制，達於不能抗拒之程度，故恐嚇取財罪，其恐嚇行為雖不以將來之惡
    害通知為限，即以目前之危害相加，亦屬之。但必其強暴、脅迫手段，尚未使被
    害人達於不能抗拒之程度始可，如其強暴、脅迫行為，已使被害人喪失意思自由
    ，達於不能抗拒之程度，即應構成強盜罪，而非恐嚇取財罪（最高法院八十年八
    月六日八十年度第四次刑事庭會議決議、八十七年度台上字第二二七八號判決參
    照），被告乙○○、丙○○以出言恫嚇及出手掌摑被害人甲○○面頰而拿取二條
    七星牌香菸，被害人甲○○尚未達不能抗拒程度，核渠等此部分所為，係犯刑法
    第三百四十六條第一項之恐嚇取財罪。被告二人間，有犯意之聯絡，行為之分擔
    ，應論以共同正犯。又被告二人所犯上開二罪間，犯意各別，行為互殊，則應予
    分論併罰。爰審酌被告丙○○竊盜前科，現在緩刑期間，仍不知悔悟，再犯本案
    之搶奪、恐嚇取財，危害社會治安甚鉅及被告二人四肢健全，不思工作，光天化
    日下竟共謀犯案，以及犯罪之動機、目的、方法、所得之財物價值及犯罪後之態
    度等一切情狀，量處如主文所示之刑，並併定渠等應執行刑，以資懲儆。
據上論斷，應依刑事訴訟法第二百九十九條第一項前段、第三百條，刑法第二十八條
、第三百二十五條第一項、第三百四十六條第一項、第五十一條第五款，罰金罰鍰提
高標準條例第一條前段，判決如主文。
本案經檢察官林秀菊到庭執行職務。
中      華      民      國      九十一      年      十    月      七    日
                                臺灣桃園地方法院刑事第二庭
                                    法  官  徐  培  元
右正本證明與原本無異。
如不服本判決，應於判決送達後十日內向本院提出上訴狀( 應附繕本 )，上訴於
臺灣高等法院。
                                    書記官  宋  翠  玲
中      華      民      國      九十一      年      十    月      七    日
附錄    本判決論罪科刑法條：
刑法第三百二十五條第一項：
意圖為自己或第三人不法之所有，而搶奪他人之動產者，處六月以上五年以下有期徒
刑。
刑法第三百四十六條第一項
意圖為自己或第三人不法之所有，以恐嚇使人將本人或第三人之物交付者，處六月以
上五年以下有期徒刑，得併科一千元以下罰金。
以前項方法得財產上不法之利益或使第三人得之者，亦同
前二項之未遂犯，罰之。
